臺灣屏東地方法院交通事件裁定　　　　100年度交聲字第248號
原處分機關　交通部公路總局高雄區監理所屏東監理站
異　議　人
即受處分人　吳揚傑
上列受處分人因違反道路交通管理處罰條例事件，對於交通部公
路總局高雄區監理所屏東監理站民國100 年6 月13日所為之處分
（原處分案號：屏監違字第裁82-S00000000號）聲明異議，本院
裁定如下：
    主  文
異議駁回。
    理  由
一、原處分意旨略以：異議人即受處分人吳揚傑於民國100 年2
    月20日15時40分許，駕駛車牌號碼106-ZN號營業小客車，行
    經臺南市白河區172 甲線3.1 公里（東向西）路段時，因有
    汽車駕駛人行車速度，超過規定之最高時速40公里以上未滿
    60公里之違規事實，為警當場攔停舉發，嗣原處分機關即交
    通部公路總局高雄區監理所屏東監理站認異議人上開情形，
    違反道路交通管理處罰條例第40條規定，裁處罰鍰新臺幣（
    下同）2,000 元，並依同條例第63條第1 項規定記違規點數
    1 點等語。
二、聲明異議意旨略以：員警未能提出伊違規之相關證據，且伊
    行經該路段未見任何測速照相警告標示等語。
三、按汽車駕駛人，行車速度，超過規定之最高時速，或低於規
    定之最低時速，除有第43條第1 項第2 款情形外，處1,200
    元以上2,400 元以下罰鍰；再汽車駕駛人有道路交通管理處
    罰條例第40條之情形者，除依原條項處罰鍰外，並記違規點
    數1 點，道路交通管理處罰條例第40條、第63條第1 項第1
    款，分別定有明文。經查，異議人於首揭時、地，有汽車駕
    駛人行車速度，超過規定之最高時速40公里以上未滿60公里
    之情，為異議人所不爭執，並有違反道路交通管理事件裁決
    書、舉發違反道路交通管理事件通知單、臺南市政府警察局
    白河分局100 年5 月27日南市白警交字第1000006455號、10
    0 年4 月11日南市警白交字第1000004141號函及其所附雷射
    測速儀檢定合格證書在卷可參（見本院卷第5 、7 、9 至11
    頁），是異議人前開交通違規行為，應可認定。
四、然異議人辯稱：取締員警未提出任何證據證明伊超速，不得
    僅憑員警目視即逕予舉發云云。惟交通違規行為通常於瞬間
    發生並結束，若要求執勤員警所有的舉發行政行為均需預留
    照相、錄音、錄影或其他科學證據以證其實，則國家維護交
    通秩序、安全之行政措施勢必窒礙難行。次查目前我國警察
    取締超速駕駛之科學儀器可區分為二類，一為定點設置之固
    定式測速照相設備（包含有雷達、雷射與感應線圈等），一
    為手持或車裝流動測速儀器（發射兩條雷射光束計算目標車
    輛之進、出場時間）。後者又可分為二種，一為定置路旁附
    有照相機之固定雷射測速儀器，另一種為警員手持雷射測速
    槍，此或附照相功能或未具照相功能，確認超速後當場攔停
    舉發或逕行舉發。再按度量衡法第5 條規定：「為確保交易
    安全、維護大眾安全健康及環境保護，主管機關得就供交易
    、證明、公務檢測、環境保護、公共安全、醫療衛生有關之
    度量衡器，指定為法定度量器。」故依度量衡器檢定檢查辦
    法第3 條第1 項第7 款規定，公務檢測用雷達測速儀及公務
    檢測用雷射測速儀（光達式）為應經檢定之法定度量衡器。
    同辦法第18條亦規定檢定合格在使用中之度量衡器，應接受
    檢定機關（構）之定期或不定期檢查。是經列為法定度量器
    之測速設備裝置，並衡諸上開法令之意旨，與大眾有關之公
    務檢測儀器，理應經由國家專責機關檢定合格後加以使用，
    並定期檢測，方能昭得公信。觀之用以舉發本件之雷射測速
    儀，業經由經濟部標準檢驗局於99年7 月22 日 檢定合格（
    檢定合格單號碼：M0GB0000000 ），檢定合格有效期限至10
    0 年7 月31日止，此有經濟部標準檢驗局99年7 月22日雷達
    測速儀檢定合格證書在卷可參（見本院卷第11頁），是該雷
    達測速儀尚在檢定合格有效期限內，故該雷達測速器之準確
    性及正確性應值得信賴；另佐以本件舉發員警於測得異議人
    車速業已超過速限，旋即將異議人攔停舉發，異議人亦當場
    檢視測速數據，並簽收舉發違反道路交通管理事件通知單，
    有舉證照片附卷可參（見本院卷第13頁），本件舉發員警對
    違規車輛之認定之正確性，要屬無疑。是異議人前開所辯，
    委無足採。
五、異議人另辯稱：舉發路段並未有任何測速照相警告標示云云
    。惟按汽車駕駛人之行為有經以科學儀器取得證據資料證明
    其行為違規之情形，當場不能或不宜攔截製單舉發者，得逕
    行舉發；第1 項逕行舉發，應記明車輛牌照號碼、車型等可
    資辨明之資料，以汽車所有人為被通知人製單舉發，道路交
    通管理處罰條例第7 條之2 第1 項第7 款、第4 項亦有明定
    。又按對於汽車駕駛人有行車速度超過規定之最高速限或低
    於規定之最低速限違規行為予以逕行舉發，採用固定或非固
    定式科學儀器取得證據資料證明者，於一般道路須至少於10
    0 公尺前，於高速公路、快速公路須至少於300 公尺前，明
    顯標示之，道路交通管理處罰條例第7 條之2 第2 項第9 款
    、第3 項亦定有明文；衡其立法用意，不外表明科處違規人
    行政裁罰之終極目的，乃在敦促駕駛人依行車速限駕駛，是
    以科學儀器採證，應由主管機關在明顯處告示，用以提醒駕
    駛人依道路限速行駛，以期在駕駛人避免受罰之心理下，達
    到依行車速限駕駛進而維護行車安全之最大效益，尚非謂如
    有違反，駕駛人超速行駛之違規行為即應不罰，其理至明。
    換言之，駕駛人在一般道路、高速公路或快速道路依照規定
    速限行駛之義務，本不因警察機關有無在裝設測速儀器前方
    道路之明顯處豎立明顯標示而有差別，駕駛人亦不能僅因其
    在通過裝有測速儀器之路段前，並未察覺任何明顯之告示牌
    或警告標誌，即可遽謂其並無超速而免於受罰。是異議人猶
    執前詞聲明異議，本院尚難為有利於異議人之認定，為無理
    由，應予駁回。
六、爰依道路交通管理處罰條例第87條第2 項、道路交通事件處
    理辦法第18條，裁定如主文。
中    華    民    國  100     年    7     月    20    日
                  交通法庭      法  官  羅森德
以上正本證明與原本無異。
如不服本裁定應於收受送達後5 日內向本院提出抗告書狀敘述抗
告之理由抗告於台灣高等法院高雄分院。
中    華    民    國  100     年    7     月    20    日
                                書記官  盧姝伶